臺灣高等法院民事判決
109年度上易字第425號
上  訴  人  喬安娜服飾實業有限公司

法定代理人  鄭福榮  
被 上訴 人  永慶房屋仲介股份有限公司

法定代理人  孫慶餘  
訴訟代理人  連根佑  
上列當事人間請求給付貨款等事件，上訴人對於中華民國109年1
月31日臺灣臺北地方法院108年度訴字第3531號第一審判決，提
起上訴，本院於109年12月22日言詞辯論終結，判決如下：
    主  文
上訴駁回。
第二審訴訟費用由上訴人負擔。
　　事實及理由
一、上訴人主張：兩造於民國93年11月12日簽訂員工制服製作契
    約（下稱系爭契約），約定伊為被上訴人製作員工制服，有
    效期間2年，伊按被上訴人要求先行趕製第1批男皮短大衣、
    女長袖條紋襯衫，並於收受第1批貨款定金後指示大陸地區
    關係企業購入前開布料投入生產。然被上訴人於94年2月以
    伊遲延交付制服為由，解除系爭契約，伊分別另訴請求被上
    訴人給付布料貨款（即本院99年度上易字第1211號）及買回
    布料（即本院102年度上字第1147號，下稱另案）確定，另
    案命被上訴人應於伊給付該判決附表編號3之條紋女長衫料4
    ,550碼（下稱系爭布料）之同時，給付伊新臺幣（下同）81
    萬9,000元及自102年4月24日起算之法定遲延利息。伊多次
    催告被上訴人商議同時履行事宜，並至系爭布料所在地大陸
    地區福建省泉州石獅市（下稱石獅市）受領，為被上訴人以
    清償地不符民法第314條第1款規定為由拒絕而受領遲延，致
    伊支出保管系爭布料之費用每月5,000元而受有損害等情。
    爰依系爭契約第8條第3項約定、民法第240條規定，求為命
    被上訴人於受領系爭布料同時給付81萬9,000元及自102年4
    月24日起算法定遲延利息，並自107年4月30日起至受領系爭
    布料之日止按月給付5,000元之判決（原審為上訴人敗訴之
    判決，其提起上訴）。上訴聲明：㈠原判決廢棄；㈡被上訴人
    應於大陸地區福建省泉州晉江市○○鎮○○路000號中嘉財富天
    下3號（下稱系爭處所）受領系爭布料之同時，給付上訴人8
    1萬9,000元，及自102年4月24日起至清償日止，按週年利率
    5％計算之利息；㈢被上訴人應自107年4月30日起至受領系爭
    布料之日止，按月給付上訴人5,000元。
二、被上訴人則以：另案已就系爭布料之買回及同時履行為裁判
    確定，上訴人提起本件訴訟有違一事不再理原則。又買回系
    爭布料之約定為特定物買賣，然兩造簽訂系爭契約時，上訴
    人未完成布料訂染，自不得依民法第314條第1款規定以石獅
    市（或系爭處所）為清償地。伊拒絕至石獅市（或系爭處所
    ）受領系爭布料，並無受領遲延，上訴人不得請求保管系爭
    布料之費用等語，資為抗辯。
三、兩造於93年11月12日簽訂系爭契約，由被上訴人委託上訴人
    製作其員工制服，有效期間2年，被上訴人訂購布料之定金
    支票業於94年1月3日兌現，系爭布料現存放在石獅市倉庫等
    事實，為兩造所不爭執（見本院卷第124頁），堪信屬實。
    上訴人請求被上訴人於受領系爭布料同時給付81萬9,000元
    本息及按月給付受領系爭布料前之保管費用5,000元，為被
    上訴人以前詞所拒。茲就爭點論述如下：
　㈠上訴人請求被上訴人於受領系爭布料同時給付買回系爭布料
    之價金81萬9,000元本息為無理由：
　⒈訴訟法上所謂一事不再理之原則，乃指同一事件已有確定之
    終局判決者而言。其所謂同一事件，必同一當事人就同一訴
    訟標的而為同一訴之聲明之請求，或就同一訴訟標的求為相
    反之判決，或求為與前訴可以代用之判決。而訴訟標的為法
    院審判對象之法律關係，應為具體特定之權利義務關係，而
    非抽象之法律關係，即原告起訴以何種法律關係為訴訟標的
    ，應依原告起訴主張之原因事實定之。是同一事件已有確定
    之終局判決，即應受其拘束，如更行起訴，法院應依民事訴
    訟法第249條第1項第7款規定裁定駁回之。
　⒉上訴人於另案係依系爭契約第8條第3項約定，請求被上訴人
    給付買回全部訂染布料（如另案一、二審判決附表所載，含
    系爭布料）之價金376萬7,000元本息，被上訴人則為同時履
    行抗辯，業經另案二審法院認定被上訴人僅須買回系爭布料
    ，而判決被上訴人應於上訴人給付系爭布料之同時，給付上
    訴人81萬9,000元及自102年4月24日起算之法定遲延利息確
    定，有另案二審判決可憑（見原審卷第71至84頁），並經本
    院調取另案卷宗核閱無訛。然上訴人之本件起訴關於買回布
    料部分，亦係依系爭契約第8條第3項約定，請求被上訴人給
    付買回系爭布料之價金81萬9,000元及自102年4月24日起算
    之法定遲延利息，且原因事實與另案相同，此觀起訴狀甚明
    （見原審卷第17至22頁），縱其聲明於同時履行部分增列系
    爭處所為被上訴人受領系爭布料之地點，仍與另案屬同一當
    事人就同一訴訟標的而為同一訴之聲明之請求，揆諸前揭說
    明，此部分請求為另案之同一事件，已為另案確定判決效力
    所及，不得再提起同一訴訟，此部分請求自非合法。原法院
    應依民事訴訟法第249條第1項第7款規定裁定駁回，惟誤以
    判決駁回，並由上訴人對之提起上訴，就其上訴有無理由，
    本院仍應依上訴程序以判決為裁判（最高法院98年度台抗字
    第482號裁定意旨參照），併此敘明。
　㈡上訴人請求被上訴人自107年4月30日起至受領系爭布料之日
    止按月給付系爭布料保管費用5,000元為無理由：
　⒈除法律另有規定或契約另有訂定，或另有習慣，或得依債之
    性質或其他情形決定者外，以給付特定物為標的者，於訂約
    時，其物所在地為清償地；其他之債，於債權人之住所地為
    清償地。標的物與價金應同時交付者，其價金應於標的物之
    交付處所交付之，此觀民法第314條、第371條規定甚明。又
    債權人遲延者，債務人得請求其賠償提出及保管給付物之必
    要費用，民法第240條固有明文。然如訂約時，該特定物尚
    未製作完成而不存在，即不得以訂約後該特定物之所在地為
    清償地，而仍應以債權人住所地為清償地。債權人拒絕在該
    訂約後之特定物所在地受領，不得謂受領遲延，自無須負擔
    債務人保管該特定物之必要費用。
　⒉細繹系爭契約前言「茲因雙方為甲方（即被上訴人，下同）
    各直營店員工制服製作事宜，協議訂定契約條文如下共資遵
    守」及第6條約定「布料織染準備與補充：⒈乙方（即上訴人
    ，下同）應就附件所示之布料隨時作必要之織染，不得無故
    中斷布料來源或將布料轉售他人，以備甲方各直營店新進人
    員不時之需。在契約有效期間若遇有庫存之面料不足時，乙
    方應履行告知責任，即時以書面通知甲方函覆是否補訂染。
    在甲方未為訂染之指示前，乙方不得私下為之，否則不得依
    此要求甲方負責及任何賠償。⒉經甲方指示同意訂染數量後
    ，該項訂染後之布料即做為後述第8條之範圍受本合約之保
    障。⒊第1批訂染之數量，男女西裝、背心之土黃色料與男女
    褲之黑灰色冬季布料各5000米；條紋女衫料5000米與白色男
    衫料1000米。」等語（見原審卷第23頁）可知，系爭契約係
    約定由上訴人為被上訴人客製化生產製作員工制服，上訴人
    係將胚布依被上訴人確認後之色版顏色進行訂染，用以製作
    被上訴人之員工制服使用，相較於一般未經染色之胚布，轉
    售自受有限制，不易為布料交易市場之不特定買方所接受，
    為保障上訴人權益之目的，而有系爭契約第8條第3項之買回
    約定，故該約定所指買回之庫存布料，係指業經被上訴人同
    意指示訂染且上訴人已實際染色後之布料而言，自屬特定物
    之買賣契約，兩造對此亦均不爭執（見原審卷第20、205頁
    ），應堪認定。
　⒊上訴人雖主張：系爭契約第5條僅約定已製作完成之成衣應在
    被上訴人總公司交貨，第8條第3項買回布料則無類此約定，
    依民法第314條第1款規定，被上訴人應在石獅市（或系爭處
    所）受領系爭布料並給付價金云云。然上訴人自承：伊於93
    年11月12日簽訂系爭契約時，未訂購布料或決定將在何處訂
    購布料，而係於訂約後94年1月3日被上訴人給付訂購布料之
    定金後，方決定向大陸地區泉州布商訂購布料等語（見原審
    卷第232頁），參以上訴人於另案起訴狀亦陳稱其係於系爭
    契約簽訂後做好備料之安排（見外放另案一審影卷第8頁）
    ，並於另案提出簽約日期為西元2005年1月5日之材料購銷合
    同為證（見同上影卷第23至24頁），益徵上訴人係於簽訂系
    爭契約後，方向布商訂購布料，並於取得布料後完成染色。
    據此，上訴人於簽訂系爭契約時，尚未依被上訴人指示訂購
    布料，遑論完成染色，自尚未訂染完成應由被上訴人買回且
    屬特定物之系爭布料，揆諸前揭說明，上訴人主張依民法第
    314條第1款規定被上訴人應在系爭布料現所在地石獅市（或
    系爭處所）受領系爭布料云云，即乏依據。此外，亦無其他
    法律規定、系爭契約約定、另有習慣、或依債之性質、其他
    情形，足資認定系爭契約第8條第3項約定買回布料應以系爭
    布料所在地為清償地，自應依民法第314條第2款規定，以債
    權人之住所地為清償地。
　⒋準此，依系爭契約第8條第3項約定買回系爭布料之清償地，
    並非石獅市（或系爭處所），而是被上訴人之住所地，故被
    上訴人拒絕至石獅市（或系爭處所）受領系爭布料，並無受
    領遲延。故上訴人依民法第240條規定，請求被上訴人自107
    年4月30日起至受領系爭布料之日止，按月給付系爭布料保
    管費用5,000元，自屬無據。
四、綜上所述，上訴人依系爭契約第8條第3項約定、民法第240
    條規定，請求：①被上訴人於系爭處所受領系爭布料之同時
    ，給付上訴人81萬9,000元，及自102年4月24日起至清償日
    止，按週年利率5％計算之利息；②被上訴人自107年4月30日
    起至受領系爭布料之日止，按月給付上訴人5,000元，洵非
    正當，不應准許。原審為上訴人敗訴之判決，就上開第②項
    聲明部分，核無不合；就上開第①項聲明部分，本應以裁定
    駁回，而誤以判決駁回，雖有未當，但與上訴人應受駁回其
    訴裁判之結果，初無二致，仍應予以維持（最高法院83年度
    台上字第2263號判決意旨參照）。上訴意旨指摘原判決不當
    ，求予廢棄改判，非有理由，應駁回其上訴。
五、本件事證已臻明確，兩造所為其餘攻擊、防禦及舉證，經本
    院審酌後，認與判決結論均無影響，爰不一一論列，附此敘
    明。
六、據上論結，本件上訴為無理由，依民事訴訟法第449條第1項
    、第2項、第78條，判決如主文。　
中　　華　　民　　國　 110　　年　　1 　　月　　5 　　日
                  民事第十八庭 
                        審判長法  官  黃明發
                              法  官  周美雲
　　　　　　　　　　　　　　　法  官  賴彥魁   
正本係照原本作成。
不得上訴。
中　　華　　民　　國　 110　　年　　1 　　月　　5 　　日
                              書記官  高瑞君